臺灣高等法院高雄分院刑事裁定　　　　 100年度聲再字第47號
聲請人即
受判決人　　謝百豐
選任辯護人　簡承佑律師
　　　　　　張育誠律師
上列聲請人因毒品危害防制條例案件，對於本院99年度上重訴字
第12號中華民國99年12月15日確定判決（起訴案號：臺灣高雄地
方法院檢察署78年度偵字第10652 、12520 號），聲請再審，本
院裁定如下：
    主  文
再審之聲請駁回。
    理  由
一、聲請意旨略以：被告謝百豐因鈞院99年度上重訴字第12號刑
    事判決及最高法院100年度台上字第1019號刑事判決，以被
    告共同販賣第1級毒品，處無期徒刑確定在案，玆依刑事訴
    訟法第420條第6款規定聲請再審：
  (一)本件法務部調查局調查人員於民國（下同）78年7月25日上
    午8時許，會同海關人員在「明漁勝六號」漁船船頭左舷儲
    藏室內，扣得包紮在塑膠魚籠之海洛因9包、美金1萬元及新
    台幣10萬元之物品，並非合法取得，不得作為證據使用，析
    述如下：
  1.按檢察事務官、司法警察官或司法警察，除因逮捕被告、犯
    罪嫌疑人或執行拘提、羈押，有事實足認被告或犯罪嫌疑人
    確實在內者，或因追躡現行犯或逮捕脫逃人，有事實足認現
    行犯或脫逃人確實在內者，或有明顯事實足信為有人在內犯
    罪而情形急迫者等情形，或有刑事訴訟法第131條之1前段所
    示自願性同意搜索，得逕行搜索住宅或其他處所者外，均應
    有搜索票始得進行搜索，此觀刑事訴訟法第128條、第131條
    第1項之規定即明。又上開得逕行對被告或犯罪嫌疑人住宅
    或其他處所之搜索，旨在發現被告、犯罪嫌疑人或應被拘提
    之人，為「人」之發現，非為「扣押物」之發現，故於發現
    應被逮捕或拘提之人後，即應停止搜索，另上開有明顯事實
    足信為有人在內犯罪而情形急迫之情形，得逕行搜索住處之
    目的，在於阻止犯罪，一旦發現無犯罪或犯罪之痕跡，應立
    即退出，至對於「扣押物」之扣押，除有針對扣押物之搜索
    票外，僅得於搜索被告、犯罪嫌疑人或應被拘提之人之過程
    中，發現應扣押之物時，予以扣押，此有最高法院96年度台
    上字第4318號判決意旨足參。
  2.本件郭清平所駕駛之「明漁勝六號」漁船，於78年7月23日
    晚上7時許，返回高雄港，即遭調查人員會同海關人員查緝
    ，當日僅查獲一些如藥酒之物品而已，尚未查得扣案毒品海
    洛因及美金，直至隔2日即25日上午，船長張清平、船員張
    榮、陳福生等3人，再會同查驗時，始查得上開扣案之毒品
    及美金，上情有高雄關檢查輪船扣押物品清單及搜查筆錄可
    稽，準此，由上開扣案之毒品及美金遭查獲之過程觀之，本
    案並不符合刑事訴訟法第131條第1項第3款之對人搜索之規
    定，而係同條第2項之對物搜索之情形，惟該項規定搜索之
    主體為檢察官，然本件執行搜索上開扣案之毒品及美金之人
    ，乃調查人員會同海關人員，揆之前述，調查人員根本無權
    於隔2日即25日上午會同海關人員執行搜索上開扣案之毒品
    及美金，則上開由調查人員違法執行搜索取得之扣案海洛因
    及美金，自無從據為證據使用，而應認定上開扣押物並無證
    據能力。上開有利於聲請人之書證係於本案判決確定前已存
    在，其內容為對聲請人有利之事證，應足為認定上開扣案之
    毒品及美金之扣押物，並無證據能力，自已符合刑事訴訟法
    第420條第1項第6款規定證據所應具備之新穎性及確實性之
    要件。
  (二)扣案之海洛因係在「明漁勝六號」漁船入港後第3天查扣，
    該船於停靠碼頭期間未有執法人員看守，有無可能因而遭人
    放置，並非無疑，依證人蔡榮於第一審證稱：「這次我身
    上帶3萬元美金，都是我的，新台幣我沒有帶。」、「這趟
    是我僱用郭清平到海南島，要去買海洛因，是我自己獨資」
    、「我在船上認識被告謝百豐、楊義農，是船長介紹的」、
    「海洛因我是用塑膠魚籠裝起來再放到密艙，貨主只有我。
    」、「我買漁獲的錢是我出的」、「我在自己案件從第一次
    製作筆錄到判決確定都沒有承認買海洛因」等語，已可證系
    爭扣案海洛因毒品乃為證人蔡榮購入、藏放，扣案美金為
    其所有之事實，而上開有利於聲請人之書證，係於本案判決
    確定前已存在，其內容為對聲請人有利之事證，應足為聲請
    人並無如原確定判決所認販賣第1級毒品犯行之認定，自已
    符合刑事訴訟法第420條第1項第6款規定證據所應具備之新
    穎性及確實性之要件。
  (三)綜上所述，本案顯有原確定判決所未發現被告應受無罪判決
    之確實新證據存在，為此，爰依刑事訴訟法第421條第1項第
    6款規定，准予再開審判程序，俾求罪刑相當，以免冤抑等
    語。
二、按有罪之判決確定後，有「因發現確實之新證據，足認受有
    罪判決之人應受無罪、免訴、免刑或輕於原判決所認定罪名
    之判決者，得聲請再審」，刑事訴訟法第420 條第1 項第6
    款定有明文。所謂發現確實之新證據，係指該證據於事實審
    法院判決前已經存在，為法院、當事人所不知，不及調查斟
    酌，至其後始行發見之證據，且就證據本身形式上觀察，固
    不以絕對不須經過調查程序為條件，但必須顯然可認為足以
    動搖原有罪確定判決，而為受判決人無罪、免訴、免刑或輕
    於原判決所認罪名之判決者為限。故受理聲請再審之最後事
    實審法院，應就聲請再審理由之所謂「新證據」，是否具備
    事實審判決前已經存在，為法院、當事人所不知，事後方行
    發見之「嶄新性」，及顯然可認足以動搖原有罪確定判決，
    應為無罪、免訴、免刑或輕於原判決罪名之「顯然性」二要
    件，加以審查，為判斷應否准予開始再審之準據（最高法院
    85年度台抗字第308 號、78年度台抗字第145 號、93年度台
    抗字第98號裁定要旨及77年度台上字第55號判決意旨參照）
    。
三、經查：
  (一)本件聲請再審意旨主張原判決有：「調查人員於『明漁勝六
    號』漁船於78年7月23日入港後第3天即同月25日上午8時許
    ，會同海關人員在該漁船船頭左舷儲藏室內，扣得包紮在塑
    膠魚籠之海洛因9包、美金1萬元及新台幣10萬元之物品，並
    不符合刑事訴訟法第131條第1項第3款之對人搜索之規定，
    非合法取得，無證據能力，不得作為不利被告認定之證據使
    用」之再審理由部分，上開事實及扣案證物，固屬原判決確
    定前已存在之事實及證據，惟聲請人即被告謝百豐及其辯護
    人於本院99年度上重訴字第12號案件進行審理程序時，分別
    提示上開高雄海關檢查輪船扣押物品清單、搜索筆錄、搜索
    勘驗筆錄、扣押物品清單、扣案之海洛因9包、美金1萬元及
    新台幣10萬元時，均表示無意見，並同意作為證據（見本院
    99年度上重訴字第12號卷第68頁、第147頁背面至149頁，以
    上已詳載於最高法院100年度台上字第1019號判決書），依
    刑事訴訟法第159條之5規定，上開扣案之海洛因9包、美金1
    萬元及新台幣10萬元之物，自均得資為本案認定聲請人謝百
    豐被訴販賣第1級毒品犯行之證據，本件聲請意旨主張調查
    人員於78年7月23日入港後第3天即同月25日上午8時許，會
    同海關人員在「明漁勝六號」漁船之船頭左舷儲藏室內，扣
    得包紮在塑膠魚籠之海洛因9包、美金1萬元及新台幣10 萬
    元之物品，係違法搜索非法取得之證據，無證據能力乙節，
    既不可採，其主張原確定判決有此部分之再審事由，從形式
    上觀察，顯不足以動搖原有罪確定判決，而應為無罪、免訴
    、免刑或輕於原判決罪名甚明，故聲請人此部分聲請再審之
    理由，並不符刑事訴訟法第420條第1項第6款「發現確實之
    新證據」所應具備「顯然性」之要件。
  (二)次查，聲請人主張原確定判決另有：「證人即共同被告蔡榮
    於本案第一審已證稱：『這次我身上帶3萬元美金，都是
    我的，新台幣我沒有帶。』、『這趟是我僱用郭清平到海南
    島，要去買海洛因，是我自己獨資』、『我在船上認識被告
    謝百豐、楊義農，是船長介紹的』、『海洛因我是用塑膠魚
    籠裝起來再放到密艙，貨主只有我。』、『我買漁獲的錢是
    我出的』、『我在自己案件從第一次製作筆錄到判決確定都
    沒有承認買海洛因』等語，已足證扣案海洛因毒品係證人蔡
    榮購入、藏放，扣案美金為其所有之事實」等再審理由部
    分，固亦屬原判決確定前已存在之事實及證據，然原判決綜
    合卷內各項證據資料，認定聲請人有本件販賣第1級毒品之
    犯行，並就蔡榮於第一審所為有利聲請人之上揭各節證詞
    ，認定均係迴護聲請人之詞，不足採信，已分別於判決書理
    由欄內詳敘其認事採證、證據取捨及判斷證詞可採或不可採
    之理由（見本院99年度上重訴字第12號刑事判決書理由欄各
    項得心證理由之記載），核與證據法則並無違背，聲請人所
    主張原確定判決有上揭「證人蔡榮於第一審為有利聲請人
    證述內容」之再審事由部分，核亦無「法院、當事人所不知
    ，法院不及調查斟酌」等情事，故本件聲請人所舉此部分聲
    請再審之理由，亦不符刑事訴訟法第420條第1項第6款「發
    現確實之新證據」所應具備「嶄新性」之要件甚明。
  (三)本件聲請人雖以上開情詞，認本院前揭確定判決，有刑事訴
    訟法第420 條第1 項第6 款規定「發現確實之新證據」之再
    審事由，然核其上開聲請再審意旨，無非係就其於該案審理
    中已經提出之答辯事項，再為載述，且置原確定判決所為明
    白論斷於不顧，仍持已為原判決指駁之陳詞再事爭辯，對於
    本院上開確定判決取捨證據與自由判斷證據證明力之職權行
    使，徒憑己意，任意指摘，其所謂發現確實之新證據即調查
    人員於78年7 月25日會同海關人員在「明漁勝六號」漁船之
    船頭左舷儲藏室內搜索，扣得包紮在塑膠魚籠之海洛因9 包
    、美金1 萬元及新台幣10萬元等物品，及證人蔡榮於本案
    第一審所為上揭有利聲請人之證述內容等各節，核均經原確
    定判決調查、審酌，並於判決書理由欄詳敘上開扣押毒品海
    洛因及美金等，得採為認定本案聲請人所為販賣第1 級毒品
    犯罪事實之證據，及論述分析證人蔡榮之證述，係迴護聲
    請人之詞，不足採為有利聲請人之得心證理由，聲請人徒憑
    主觀之意見，片面對於犯罪事實及法律適用，逕為有利於己
    之解釋，而據以主張原確定判決有上開再審事由，核均係原
    判決確定前已經存在，並無法院、當事人所不知，不及調查
    斟酌等情事，故本件聲請人所舉上揭聲請再審之理由，尚與
    刑事訴訟法第420 條第1 項第6 款「發現確實之新證據」應
    具備之「嶄新性」及「顯然性」等再審要件不合。
四、末查，有罪之判決確定後，為受判決人之利益聲請再審，必
    其聲請之理由合於刑事訴訟法第420 條第1 項各款所定情形
    之1 或第421 條有足生影響於判決之重要證據漏未審酌者，
    始准許之。本件聲請人所舉上揭聲請再審之理由，核與上引
    法條所定無一相符，應認為無再審理由，爰依同法第434 條
    第1 項，裁定如主文。
中    華    民    國   100    年    6     月    27    日
                刑事第五庭    審判長法  官  曾永宗
                                    法  官  任森銓
                                    法  官  鍾宗霖
以上正本證明與原本無異。
如不服本裁定應於送達後5 日內向本院提出抗告狀。
中    華    民    國   100    年    6     月    27    日
                                    書記官  邱麗莉